【裁判字號】    97,易,734
【裁判日期】    971022
【裁判案由】    恐嚇
【裁判全文】
臺灣臺南地方法院刑事判決               97年度易字第734號
公  訴  人  臺灣臺南地方法院檢察署檢察官
被      告  甲○○
輔  佐  人  丁○○
上列被告因恐嚇案件，經檢察官提起公訴（97年度偵字第569號）
，本院判決如下：
    主  文
甲○○無罪。
    理  由
一、公訴意旨略以：被告甲○○與告訴人即其婆婆乙○○○平日
    感情不睦，民國96年11月22日19時許，其二人在臺南市○○
    區○○街3段213號之住處內又因細故發生口角爭執，詎甲○○竟進入廚房內取出菜刀一把作勢欲揮砍乙○○○，並恫稱
    ：「我殺妳又怎樣」等語，而以此等加害生命、身體之言語
    、舉動恐嚇乙○○○，致使乙○○○因而心生畏懼，致生危
    害於安全，因認被告涉犯刑法第305條之恐嚇罪嫌。
二、關於證據能力之說明：
  (一)證人乙○○○及丙○○於司法警察詢問時所為之陳述，係屬
    被告以外之人於審判外之言詞陳述，既經被告方面明示不同
    意採為證據之意思，依刑事訴訟法第159條第1項之規定，應
    認為不具證據能力。
  (二)按證人依法應具結而未具結者，其證言不得作為證據，刑事
    訴訟法第158條之3亦有明文。告訴人乙○○○於檢察官訊問
    時所為之陳述，究其實際，仍屬證人陳述其見聞事實之性質
    ，故其於檢察官訊問時以告訴人身分所為之陳述，因未經具
    結，該等偵訊內容同無證據能力。
  (三)又被告以外之人於偵查中向檢察官所為之陳述，除顯有不可
    信之情況者外，得為證據，刑事訴訟法第159條之1第2項同
    有明文，是證人丙○○於偵查中經具結後所為之證言，依上
    規定，應認具有證據能力。
  (四)證人即被告之夫丁○○於警詢之證言，既經被告表示同意採
    為證據之意思，且無事實顯示係公務員因違法蒐證所取得之
    證據，本院審酌該等供述證據作成時之情況，亦認為適於作
    為證據，依刑事訴訟法第159條之5第1項之規定，亦認為應
    有證據能力。
三、審體部分：
  (一)按不能證明被告犯罪或其行為不罰者，應諭知無罪之判決，
    刑事訴訟法第301條第1項定有明文。又行為非出於故意或過
    失者，不罰，亦經刑法第12條第1項明白規定。
  (二)訊據被告甲○○固不爭執其於上述時地，因在切菜煮飯中，
    故手持菜刀而與告訴人乙○○○及大伯（配偶之兄長）丙○○爭吵，但矢口否認口出「我殺妳又怎樣」之話語，辯稱當
    時告訴人質問伊「妳拿刀是要殺我？」之後，伊係答以：「
    我不可能殺妳這種人」，伊並無恐嚇婆婆乙○○○云云。
  (三)本件檢察官認為被告涉犯恐嚇犯行，係以告訴人乙○○○（
    被告之婆婆）及證人丙○○（被告之大伯）之證詞，為主要
    之論據。該二人於審理時，經隔離詰問後，一致詳細陳述事
    情發生之經過乃：被告於系爭時地原在廚房切菜煮飯，故手
    持菜刀，初時證人丙○○先進入廚房之內與被告溝通婆媳紛
    爭之事，進而引發爭吵。被告與丙○○嗣從廚房移至客廳繼
    續爭吵，且被告亦未將原執持在手之菜刀放下，當時被告、
    告訴人乙○○○及證人丙○○三人站立位置呈三角狀，被告
    與告訴人之距離約一公尺左右。告訴人乙○○○見狀即質問
    被告：「妳拿刀是要殺我？」，被告聽聞之後則回以：「我
    殺妳又怎樣！」後，告訴人即不發一言離去外出。但被告口
    出前揭「我殺妳又怎樣！」話語之時，手中的菜刀並無揮砍
    的動作，而是一般講話時之上下震動（見本院審判筆錄第3-
    19頁證人乙○○○及丙○○之陳述）。其等供述，就被告並
    非爭吵中再返身進入廚房取出菜刀，且其手持菜刀在客廳與
    丙○○爭吵，以及告訴人曾經質問被告「妳拿刀是要殺我？
    」等過程，核與被告及證人丁○○（被告之夫）所陳情節相
    符。準此，證人丙○○於警詢中所陳被告當時有「作勢欲砍
    殺狀」之動作，非但並無證據能力，亦屬言過其實。從而起
    訴事實認為被告「進入廚房內取出菜刀一把作勢欲揮砍乙○○○」之作為，與實際情況尚有出入。
  (四)本件除立場對立之被告與告訴人之外，另有證人丁○○及丙○○二位證人於偵審中證述事發過程。其中證人丁○○為被
    告之夫，與被告關係甚屬親近，復於審理時陳明欲擔任被告
    之輔佐人，立場上顯然附合於被告。至於證人丙○○雖為告
    訴人之子，且案發之時與告訴人聯手指責被告。但證人丙○○於偵審中，就本案一再陳明並強調被告係因吵架過程中始
    口出此言（見偵卷第17頁、本院審判筆錄第15頁）。本院審
    酌上情，認為證人丙○○之立場較具客觀性而可採，其所為
    與告訴人乙○○○陳述情節相符之證言應較可信。是被告及
    證人丁○○於警詢及本院審理中一致陳述被告當時並未口出
    「我殺妳又怎樣！」之話語，而係反譏告訴人「我不可能殺
    妳這種人」云云，即屬行為後飾卸及迴護之詞，不能信實。
    是被告於告訴人質以：「妳拿刀是要殺我？」後，被動回以
    ：「我殺妳又怎樣！」（但未揮舞菜刀）之事實，已堪認定
    。
  (五)查被告手持菜刀之原因，並非意在傳達惡害之通知，而係切
    菜煮飯中與丙○○爭吵，激動中未遵傳統禮節放下菜刀與他
    人對話，且被告亦未向告訴人或丙○○揮舞菜刀示威，均如
    前述。再者，被告復未先發主動向告訴人提及將以菜刀殺人
    ，而係回覆告訴人之質問所為不禮貌之回話。本院認為該等
    話語雖甚屬無禮不敬，但顯然僅屬口角交鋒過程中所為頂撞
    回嘴言詞，而無傳達惡害之意思，被告前揭所為應屬欠缺恐
    嚇他人之故意，揆諸上揭刑法第12條第1項規定，該等行為
    核係不罰之列，而應諭知無罪之判決。
據上論斷，應依刑事訴訟法第301條第1項，判決如主文。
本案經檢察官黃裕堯到庭執行職務
中    華    民    國    97    年    10    月    22    日
                  刑事第三庭    法  官  陳欽賢
以上正本證明與原本無異。
如不服本判決應於收受本判後10日內向本院提出上訴書狀，並應
敘述具體理由。如未敘述上訴理由者，應於上訴期間屆滿後20日
內向本院補提理由書狀（均須按他造當事人之人數附繕本）「切
勿逕送上級法院」。
                                書記官  洪培綺
中    華    民    國    97    年    10    月    22    日


司法院資訊處製作；財團法人民間司法改革基金會備份。
